臺灣桃園地方法院刑事判決
111年度交訴字第33號
公  訴  人  臺灣桃園地方檢察署檢察官 
被      告  許麗卿


上列被告因公共危險等案件，經檢察官提起公訴（110年度偵字
第37781號），本院判決如下：
    主  文
許麗卿被訴肇事逃逸罪部分無罪；其餘被訴部分公訴不受理。
    理  由
壹、公訴意旨略以：被告許麗卿於民國110年8月28日中午12時11
    分許，騎乘車牌號碼000-0000號普通重型機車，沿桃園市蘆
    竹區南祥路往中山路方向行駛，行經該路段與福安街交岔路
    口欲左轉時，本應注意轉彎車應讓直行車先行，而依當時天
    候晴、日間自然光線、路面鋪裝柏油、乾燥、無缺陷、無障
    礙物、視距良好等情況，並無不能注意之情事，竟疏未注意及
    此，貿然左轉，適有告訴人張智翔騎乘車牌號碼000-000號普
    通重型機車,沿同路段對向直行駛至，兩車閃避不及發生碰
    撞，致告訴人受有右肩挫傷、右前臂擦傷等傷害（公訴意旨
    誤認本案被告及告訴人彼此所駕駛車輛及行向，因不影響判
    決主旨，故不予更正）。詎被告發生交通事故後，有預見告
    訴人受傷，竟認縱使有人受傷、死亡未能獲得即時救護，亦
    不違背其本意之逃逸犯意，逕自騎車逃逸。嗣告訴人報警處理
    ，為警循線查獲。因認被告涉犯刑法第185條之4肇事逃逸及
    同法第284條前段過失傷害罪嫌等語。
貳、無罪部分（肇事逃逸部分）：
一、按犯罪事實應依證據認定之，無證據不得認定犯罪事實，刑
    事訴訟法第154條第2項定有明文。又不能證明被告犯罪者，
    應諭知無罪之判決，刑事訴訟法第301條第1項前段亦有明文
    。次按刑事訴訟採證據裁判原則，認定事實所憑之證據，須
    於通常一般之人均不致有所懷疑，達到確信其為真實之程度
    者，始足當之；倘其證明之程度，尚有合理之懷疑存在時，
    即不能遽為被告有罪之認定。而檢察官就被告犯罪事實，應
    負舉證責任，並指出證明之方法，被告則無自證無罪之義務
    ；倘檢察官所提出之證據，不足為被告犯罪之積極證明，或
    其指出之證明方法，無從說服法院形成被告犯罪之心證，即
    應為被告有利之認定，此觀諸刑事訴訟法第154條第2項、第
    161條第1項、第301條第1項規定即明（最高法院110年度台
    上字第4259號判決意旨參照）。
二、公訴意旨認被告涉有上揭罪嫌，無非以被告於警詢中之供述
    、證人即告訴人於警詢之證述、大孫診所診斷證明書、道路
    交通事故現場圖、道路交通事故調查報告表㈠、㈡、現場暨監
    視器錄影截取照片13張、桃園市政府警察局舉發違反道路交
    通管理事件通知單、桃園市政府警察局蘆竹分局蘆竹交通分
    隊道路交通事故當事人登記聯單各1份、公路監理電子閘門
    資料4件、桃園市政府警察局交通事故當事人酒精測定紀錄表
    等件，為其主要論據。
三、訊據被告固坦承有於案發時間，行經事故地點，直行之際與
    左轉之告訴人張智翔發生車禍之事實，惟堅詞否認有何肇事
    逃逸犯行，辯稱：發生事故時告訴人跳開沒有倒地，所以應
    該沒有受傷，我有倒地跟受傷，我跟告訴人說我要先走，告
    訴人說好，我才離開等語（本院交訴卷第40頁、第85頁），
    經查：
  ㈠被告於110年8月28日中午12時16分許，騎乘機車至案發地點
    直行時，與騎乘機車左轉之告訴人發生碰撞，告訴人隨即跳
    開而未倒地，事發後在警方及救護人員未到場前，被告即騎
    乘機車離去，嗣告訴人於同日就醫診斷結果，受有右肩挫傷
    及右前臂擦傷之傷害等情，業據被告所供承，核與告訴人證
    述情節相符，並有上開道路交通事故現場圖、調查報告表、
    現場照片、診斷證明書、現場監視錄影光碟、畫面翻拍照片
    及本院勘驗筆錄可稽，堪認屬實。
  ㈡據證人即告訴人於本院審理中證稱：我於案發時間騎乘機車
    沿桃園市蘆竹區南祥路往中山路方向行駛，行經福安街口左
    轉，與直行之被告發生碰撞，碰撞後我的機車沒有倒地，被
    告的機車有倒地，我先把我的機車停到路邊，再去扶被告的
    機車，被告說要看孫子要先走，我有同意，被告才離開，本
    來我沒有覺得我有受傷，但因為我想出險要報警，報完警後
    才發現我有受傷的情形等語（本院交訴卷第73至80頁）；又
    經本院勘驗現場監視器畫面觀之，被告與告訴人騎乘之機車
    碰撞後，因監視器角度問題，無法攝得後續之處理情形，有
    本院勘驗筆錄可稽（本院交訴卷第41至42頁）。是告訴人於
    本案車禍發生後，人車並未倒地，自身亦未意識受有傷害，
    因而未向被告表明有何身體疼痛或不適，並有同意被告離去
    之情形，則被告所辯：因告訴人車並未倒地，伊不知道告訴
    人因此受傷，經過告訴人同意才離去等語，似非全然無稽。
  ㈢被告既然不知告訴人有何傷勢，自然未能思及其離去行為可
    能使因肇事所發生之損害有再度擴大之危險之情形，且被告
    當下已有停留並與告訴人交談經認定如前，被告果若有逃逸
    之意思，根本無需停留於原處，被告所為已與一般常見肇事
    逃逸之車主對於被害人置之不理或旋即駕車極速逃離之情狀
    有別。又交通事故發生後，因情節輕微，雙方為免訟累而互
    不追究，不報警提告之情形並非罕見。告訴人證稱其同意被
    告先走等語（本院交訴卷第80頁），依一般經驗法則，通常
    之人應會認定告訴人此舉係對外表彰無欲追究之意，被告因
    而認已得告訴人之同意隨後離開現場，自難謂有逃逸之犯意
    。
  ㈣本案告訴人固於警詢中證稱：「…對方與我碰撞後，我車沒有
    倒地…對方看我在做外送就問我說還有要做外送嗎，我就說
    都被撞到了就沒有要送了…我先把車子移到路邊，被告叫我
    幫忙把車子扶起來，又說既然我們都沒有事，他要去看孫子
    要先走，就直接離開了，我就馬上報警…我肩膀有受傷」等
    語（偵卷第19至20頁），然於本院審理中證稱是因為警察沒
    有問我被告離開是不是經我同意，我才會這樣說，我其實有
    同意等語（本院交訴卷第80頁），是警詢筆錄漏載被告表示
    要先行離開後，告訴人之反應及態度，本案檢察官又未曾傳
    喚告訴人及被告到案說明釐清，尚無從解釋為被告逕自逃逸
    之情，又告訴人所稱肩膀有受傷部分，此係告訴人於被告離
    開現場後所為表示，仍無法據以認定被告於短暫停留於案發
    現場時，即可認知告訴人受有傷害而仍逃逸，仍無從為被告
    不利之認定。
  ㈤公訴意旨固以審酌被告之辯詞、年齡及其於80年1月（公訴意
    旨誤載為80年1日）初領駕照等情，認被告具社會及駕駛經驗
    ，明知自己與他人發生交通事故，有預見告訴人受傷等語，
    惟發生車禍是否一定伴隨受傷之結果，似非必然，倘輕微擦
    撞，亦多有車禍當事人沒有受傷之情形，則本案告訴人既然
    人車未倒地，且告訴人未表明自己有何不適，並同意被告可
    以離開，自難苛責被告對告訴人有受傷之情應有所預見。
  ㈥綜上所述，檢察官所舉證據尚不足以證明被告肇事後確對告
    訴人受有傷害有所認識，尚難認被告確具肇事逃逸之主觀犯
    意，無法使本院形成被告有罪之心證，依前開說明，應為被
    告無罪之諭知。
參、公訴不受理部分（過失傷害部分）：
一、按告訴乃論之罪，告訴人於第一審辯論終結前，得撤回其告
    訴；又告訴經撤回者，法院應諭知不受理之判決，刑事訴訟
    法第238條第1項、第303條第3款分別定有明文。
二、公訴意旨認被告前揭過失傷害告訴人張智翔部分，另涉犯刑
    法第284條前段過失傷害罪，然依同法第287條規定，須告訴
    乃論。茲據告訴人於111年10月25日具狀撤回告訴，有刑事
    撤回告訴狀1紙在卷可考（本院交訴卷第89頁），依照前揭
    說明，此部分自應諭知不受理之判決。
據上論斷，應依刑事訴訟法第301條第1項、第303條第3款，判決
如主文。
本案經檢察官吳建蕙提起公訴，檢察官劉哲名到庭執行職務。
中　　華　　民　　國　　111 　年　　11　　月　　22　　日
                  刑事第十五庭  審判長法  官  林龍輝
                                      法  官  吳軍良
                                      法  官  林岷奭
以上正本證明與原本無異。
如不服本判決應於收受判決後20日內向本院提出上訴書狀，並應
敘述具體理由。其未敘述上訴理由者，應於上訴期間屆滿後20日
內向本院補提理由書(均須按他造當事人之人數附繕本)「切勿逕
送上級法院」。 
　　　　　　　　　　　　　　　        書記官　林慈思
中　　華　　民　　國　　111 　年　　11　　月　　23　　日